臺灣臺北地方法院民事裁定　　　　　　　 100年度聲字第12號
異　議　人　卓兆中
相　對　人　林啟良
上列異議人對於本院提存所就99年度取字第3524號取回提存物事
件於民國99年12月9日（99）取智字第3524號函所為之處分，聲
明異議，本院裁定如下：
    主  文
異議駁回。
程序費用由異議人負擔。
    理  由
一、按擔保提存之提存人於提存後，其假扣押所保全之請求，本
    案訴訟已獲全部勝訴判決確定者，得聲請該管法院提存所返
    還提存物，提存法第18條第1項第5款定有明文。其立法意旨
    在於假扣押所保全之請求，若本案訴訟獲全部勝訴判決確定
    者，因債權人之請求確實存在，債務人自應忍受債權人以假
    扣押對其權利所受之限制，而不認其就債權人所提存之擔保
    金有受損害賠償擔保之權利，故債權人得聲請返還擔保金。
    又所謂假扣押之「本案訴訟」，係指因假扣押而保全其執行
    所應提起之訴訟，其訴訟之當事人、請求標的與所應適用之
    法律關係均應相同。
二、本件異議意旨略以：異議人前執本院97年度審訴字第1561號
    民事判決及確定證明書，向本院提存所辦理取回97年度存字
    第4105號擔保提存物新臺幣（下同）18萬元。惟遭本院提存
    所與提存法第18條第1項第5款之規定有違為由，駁回異議人
    取回提存物之聲請。然觀諸異議人所提出之起訴狀，其中訴
    之聲明第1項即請求相對人給付126萬9281元，及自起訴狀繕
    本送達翌日起至清償日止按年息5％計算之利息。本院97年
    度審訴字第1561號民事判決主文亦判認相對人應給付126萬9
    281元及前揭年息予異議人。足徵異議人所提之本案訴訟業
    獲全部勝訴判決，並告確定在案。是異議人取回提存物之聲
    請實與提存法第18條第1項第5款之規定相符。況保全程序意
    在防止債務人脫產致日後有不能或甚難執行之虞，且債權人
    提供擔保金之能力不一，是不論民事訴訟法或提存法均未規
    定聲請保全程序者須就將來本案訴訟之全部債權聲請假扣押
    ，並提供全部債權3分之1金額以進行保全程序。從而，本院
    提存所否准異議人取回提存物聲請之理由，似有增加法律所
    無限制之虞等語。
三、經查，本件異議人為保全對相對人債權請求權之強制執行，
    前於民國97年間向本院聲請假扣押，陳稱相對人曾向其借貸
    126萬8671元，以供家計或購車營業之用，詎相對人購車後
    卻未依約還款，於扣除車款78萬7000元後，相對人尚應給付
    48萬1674元；相對人另應給付使用汽車4個月之不當得利13
    萬元，是相對人應給付之款項總計61萬1671元。經本院於97
    年9月1日作成97年度裁全字第7423號裁定准許之，異議人嗣
    依該裁定提供18萬元為擔保，並以本院97年度存字第4105號
    提存事件提存在案等情，業據本院依職權調閱上開提存案卷
    查核無訛。次查，異議人雖針對前開假扣押欲保全之權利，
    於本院對相對人提起本案訴訟，然僅就借款部份請求相對人
    給付126萬9681元，不當得利部份則未起訴主張，嗣經本院
    97年度審訴字第1561號判決相對人應給付異議人前開借款及
    利息確定在案，有該案判決書附於提存案卷可稽。是異議人
    聲請假扣押與提起本案訴訟二者間所主張之請求標的、法律
    關係並不盡相同，實難謂假扣押所保全債權已獲全部勝訴判
    決確定，揆諸上揭說明，提存所否准異議人聲請取回提存物
    之處分，於法並無不合，本件異議意旨指摘上開處分不當，
    聲明異議，為無理由，應予駁回。
四、據上論結，本件聲明異議為無理由，依提存法第25條第1項
    ，裁定如主文。
中    華    民    國   100    年    3     月    1     日
                  民事第三庭    法      官  孫正華
以上正本係照原本作成。
如對本裁定抗告，須於裁定送達後十日內向本院提出抗告狀，並
繳納抗告費新臺幣一千元。
中    華    民    國   100    年    3     月    1     日
                                書  記  官  林秀娥